臺灣基隆地方法院基隆簡易庭小額民事判決
111年度基小字第2342號
原      告  新安東京海上產物保險股份有限公司

法定代理人  陳忠鏗  
訴訟代理人  李怡萱  
            李孝寛  
被      告  彭延賓  



上列當事人間請求損害賠償事件，本院於民國111年11月23日言
詞辯論終結，判決如下：
    主  文
被告應給付原告新臺幣伍萬壹仟壹佰參拾肆元，及自民國一百一
十一年十一月十一日起至清償日止，按年息百分之五計算之利息
。
原告其餘之訴駁回。
訴訟費用新臺幣壹仟元，由被告負擔新臺幣伍佰壹拾壹元，餘由
原告負擔。
本判決原告勝訴部分得假執行，但被告如以新臺幣伍萬壹仟壹佰
參拾肆元為原告預供擔保，得免為假執行。
    事實及理由
一、被告經合法通知，未於言詞辯論期日到場，核無民事訴訟法
    第386條所列各款情形，依民事訴訟法第436條之23、第436
    條第2項、第385條第1項前段之規定，准原告訴訟代理人之
    聲請，由其一造辯論而為判決。
二、原告起訴主張：
　　原告承保訴外人葉家菁所有之車號000-0000號車（下稱系爭
    車輛）之車體損失險，系爭車輛於民國110年12月26日15時2
    1分許，由訴外人劉家逢駕駛，行經基隆市○○區○○路00號前
    ，遭被告所駕駛車號000-0000號車，因行駛疏忽未注意周遭
    車況而碰撞，致系爭車輛受損，系爭車輛修復之必要費用合
    計新臺幣（下同）99,995元（工資及烤漆42,743元、零件57
    ,252元），原告已依保險契約給付被保險人修復系爭車輛，
    依保險法第53條第1項取得代位權，爰依民法第184條第1項
    前段、第196條及第191條之2前段之規定，提起本件訴訟，
    並聲明：㈠被告應給付原告99,995元及自起訴狀繕本送達翌
    日起至清償日止，按年息百分之5計算之利息。㈡訴訟費用由
    被告負擔。
三、被告經合法通知，未於言詞辯論期日到場，亦未提出書狀作
    何聲明或陳述。
四、本院之判斷：
　㈠原告主張被告駕駛車號000-0000號自用小客車，於110年12月
    26日15時21分許，於基隆市○○區○○路00號前，與系爭車輛發
    生碰撞，致系爭車輛受損，原告已依保險契約賠付維修費用
    99,995元等事實，業據原告提出系爭車輛行車執照、系爭車
    輛受損照片、基隆市警察局道路交通事故當事人登記聯單、
    中華賓士內湖廠估價單、電子發票證明聯等件影本為證，且
    經本院依職權向基隆市警察局調取本件交通事故相關資料（
    見基隆市警察局第二分局111年9月12日基警二分五字第1110
    220902號函附A3類道路交通事故調查報告表、交通事故照片
    等件影本）在卷可稽，堪信為真。依前揭A3類道路交通事故
    調查報告表之「和解（理賠）內容」欄記載：「第一當事人
    （即被告）駕駛自小客車號000-0000（深溪路往新豐街方向
    ），於上述時、地，稱因擦拭眼鏡一時未注意周遭車況，不
    慎擦撞左方第二當事人（即劉家逢）駕駛之自小客AXS-2669
    （深溪路往新豐街方向），造成第一當事人自小客定位軸損
    壞、前方左側保險桿、車體凹損（詳如現場照片），…雙方
    協議由第一當事人以現金理賠第二當事人之車損至恢復原狀
    …」等語，被告及劉家逢均於該調查報告表上簽名，依上事
    證，可知本件交通事故之發生，係因被告駕車疏未注意車輛
    周遭狀況所致，堪認被告係有過失，被告對於系爭車輛之損
    害應負侵權行為損害賠償責任。而原告已依保險契約給付系
    爭車輛之修復費用而修復系爭車輛，自得依保險法第53條規
    定代位行使對被告之損害賠償請求權。
　㈡按因故意或過失，不法侵害他人之權利者，負損害賠償責任
    。汽車、機車或其他非依軌道行駛之動力車輛，在使用中加
    損害於他人者，駕駛人應賠償因此所生之損害，民法第184
    條第1項前段、第191條之2前段分別定有明文。次按負損害
    賠償責任者，除法律另有規定或契約因有訂定外，應回復他
    方損害發生前之原狀；第一項情形，債權人得請求支付回復
    原狀所必要之費用，以代回復原狀，民法第213條第1項、第
    3項定有明文。再按物被毀損時，被害人除得依民法第196 
    條請求賠償外，並不排除民法第213條至第215條之適用。依
    民法第196條請求賠償物被毀損所減少之價額，得以修復費
    用為估定之標準，但以必要者為限（例如：修理材料以新品
    換舊品，應予折舊）。被害人如能證明其物因毀損所減少之
    價額，超過必要之修復費用時，就其差額，仍得請求賠償（
    最高法院77年度第9次民事庭會議決議㈠參照）。查原告主張
    系爭車輛之修復費用，依前揭中華賓士內湖廠估價單記載之
    金額合計為100,431元（工資22,284元、塗裝23,621元、零
    件54,526元），原告實付金額為99,995元，本院認為以依比
    例折算各項費用為合理，經比例計算後，系爭車輛之各項修
    復金額應為工資22,187元（計算式：22,284元×99,995元/10
    0,431元＝22,187元，元以下四捨五入，下同）、塗裝23,518
    元（計算式：23,621元×99,995元/100,431元＝23,518元）、
    零件54,289元（計算式：54,526元×99,995元/100,431元＝54
    ,289元）。系爭車輛出廠年月為105年7月，至110年12月26
    日發生本件車禍受損之日止，依營利事業所得稅查核準則第
    95條第6款規定：「固定資產提列折舊採用定率遞減法者，
    以一年為計算單位，其使用期間未滿一年者，按實際使用之
    月數相當於全年之比例計算之，不滿一月者，以月計」之方
    法計算結果，使用之時間應以5年6月計，其車輛及附加零件
    已有折舊，應將折舊部分予以扣除。本院依行政院頒布之固
    定資產耐用年數表及固定資產折舊率之規定，汽車之耐用年
    數為5年，依定率遞減法每年應折舊千分之369，惟採用定率
    遞減法者，其最後1年之折舊額加歷年折舊累計額，總和不
    得超過該資產成本原額之十分之九，故逾耐用年數之汽車仍
    有相當於新品資產成本十分之一之殘值。系爭車輛至車禍受
    損時止，已逾耐用年數，關於毀損後之修復費用，其新品零
    件費用於扣除折舊額後，僅能就其中十分之一即5,429元範
    圍內認係必要之零件費用（計算式：54,289元×1/10＝5,429
    元）。加計其餘不應折舊之工資22,187元、塗裝23,518元，
    則修復系爭車輛之必要費用應為51,134元（計算式：5,429
    元＋22,187元＋23,518元＝51,134元）。
五、綜上所述，原告依民法侵權行為之規定及保險代位之法律關
    係，請求被告給付51,134元，及自起訴狀繕本送達之翌日即
    111年11月11日起至清償日止，按年息百分之5計算之利息，
    為有理由，應予准許。逾此範圍之請求，為無理由，應予駁
    回。
六、本件原告勝訴部分，係適用小額訴訟程序所為被告敗訴之判
    決，爰依民事訴訟法第436條之20規定，就原告勝訴部分依
    職權宣告假執行。並依職權宣告被告預供擔保得免為假執行
    。
七、本件訴訟費用即第一審裁判費1,000元，由被告負擔511元（
    計算式：1,000元×51,134元/99,995元＝511元），餘由原告
    負擔。
八、據上論結，本件原告之訴為一部有理由、一部無理由，依民
    事訴訟法第436條之23、第436條之19第1項、第436條之20、
    第436條第2項、第385條第1項前段、第392條第2項、第79條
    、第87條第1項判決如主文。
中　　華　　民　　國　　111 　年　　11　　月　　30　　日
                基隆簡易庭法　官　高偉文　
以上正本係照原本作成。
對於本件判決如有不服，應於收受送達後20日內向本院提出上訴
書狀，上訴於本院合議庭，並按他造當事人之人數附具繕本。
當事人之上訴，非以判決違背法令為理由不得為之，上訴狀應記
載上訴理由，表明下列各款事項：
㈠原判決所違背之法令及其具體內容。
㈡依訴訟資料可認為原判決有違背法令之具體事實。
中　　華　　民　　國　　111 　年　　11　　月　　30　　日
                          書記官　王靜敏